【裁判字號】    89,訴,3873
【裁判日期】    900927
【裁判案由】    損害賠償
【裁判全文】
臺灣臺中地方法院民事判決  八十九年度訴字第三八七三號
    原      告    乙○○
    被      告    丙○○
    兼訴訟代理人  甲○○
右當事人間請求損害賠償事件，本院判決如左：
    主      文
被告甲○○應給付原告新台幣壹拾柒萬柒仟貳佰壹拾陸元及自民國八十九年四月二十
八日起至清償日止，按年利率百分之五計算之利息。
原告其餘之訴駁回。
訴訟費用由被告負擔三分之一，餘由原告負擔。
本判決原告勝訴部分，於原告以新台幣伍萬捌仟元為被告甲○○供擔保後，得假執行
；但被告甲○○如於假執行程序實施前，以新臺幣壹拾柒萬柒仟貳佰壹拾陸元為原告
預供擔保，得免為假執行。
原告其餘假執行之聲請駁回。
    事      實
甲、原告方面：
一、聲明：(一)被告應給付原告新台幣（下同）八十八萬九千九百二十六元，及自民國
    （下同）八十九年四月二十七日起至清償日止，按年利率百分之五計算之利息。
    (二)願供擔保請准許宣告假執行。
二、陳述：被告甲○○於八十八年十月二十八日下午一時五十分許，駕駛自用小貨車
    ，於台中縣豐原市○○路，在禁止變換車道線，執意由內側車道變換至外側車道
    ，因而擦撞原告所騎乘之機車，造成原告車毀人傷，另被告丙○○為被告甲○○
    之僱用人，爰請求民法第一百八十四條第一項及第一百八十八條第一項、第一百
    九十三條第一項、第一百九十五條第一項及第一百九十六條請求被告連帶損害賠
    償如附表所示之金額暨法定利息。
三、證據：提出請求賠償金額明細表一份、扣繳憑單影本一份、診斷證明書影本一份
    及醫療費用收據影本一份為證。
乙、被告方面：
一、聲明：(一)原告之訴及假執行之聲請均駁回。(二)如受不利之判決，願供擔保請准予
    宣告免為假執行。
二、陳述：
  (一)被告丙○○為自耕農，肇事車輛雖為被告丙○○所有，然被告丙○○並非被告甲
    ○○之僱用人，原告請求被告丙○○負連帶損害賠償責任，顯無理由。
  (二)原告請求之醫療費用過高，其中證明書費用、健康食品均非醫療費用，係非增加
    生活上需要之必要費用。另原告業已領取強制汽車責任保險金五千五百七十五元
    ，依強制汽車責任保險法地三十條應予扣除。
  (三)原告以臨時工為業，僅以車禍事故前一年之扣繳憑單為據，請求工作損失顯有欠
    妥；原告請求之慰撫金亦屬過高；而原告未能證明有行動電話之損害，其請求亦
    無理由。
三、證據：提出營利事業登記證影本一份、汽車行車執照影本一份及身分證影本一份
    證。
丙、本院依職權向行政院衛生署豐原醫院（下簡稱豐原醫院）函查原告之醫療費用及
    合理之復原期間。
    理      由
一、本件原告起訴主張：被告甲○○駕駛車牌號碼Ａ八－八六二一號自用小貨車，於
    八十八年十月二十八日下午一時五十分許，沿台中縣豐原市○○路由后里往豐原
    方向行駛，途經台中縣豐原市○○路與三豐路七四七巷口附近即三豐路七四五之
    一號前時，竟疏未注意安全距離，且貿然變換車道，適原告騎乘車牌號碼ＩＷＬ
    －一七六號重型機車，同向在其右側駛至該處，被告甲○○閃避不及，其所駕駛
    之上開自用小貨車後車身右車框處遂與原告所騎乘之機車左車身及照後鏡處發生
    擦撞，使原告人車倒地，受有左鎖骨骨折之傷害；被告丙○○為被告甲○○之僱
    用人，爰依民法第一百八十四條第一項及第一百八十八條第一項、第一百九十三
    條第一項、第一百九十五條第一項及第一百九十六條請求被告連帶損害賠償如附
    表所示之金額及法定利息等情；被告丙○○則以：其並非被告甲○○之僱用人等
    語；被告甲○○則以：原告請求之金額過高，且原告受有汽車強制責任保險理賠
    五千五百七十五元應予扣除等語資為抗辯。
二、原告主張被告甲○○駕駛上開自用小貨車，於上開時地因擅自變換車道撞傷原告
    之事實，業為被告甲○○所不爭，且上開車禍事件經本院刑事庭送請台灣省台中
    縣區車輛行車事故鑑定委員會鑑定結果，亦認本件車禍係因被告甲○○貿然變換
    車道且未注意安全距離所致，此有原告提出之台灣省台中縣區車輛行車事故鑑定
    委員會鑑定意見書影本一份為證，故原告主張被告甲○○因上開過失侵權行為致
    原告受有損害之事實應堪採信。
三、按因故意或過失，不法侵害他人之權利者，負損害賠償責任；再按不法侵害他人
    之身體或健康者，對於被害人因此喪失或減少勞動能力或增加生活上之需要時，
    應負損害賠償責任；又不法侵害他人之身體、健康、名譽或自由、信用、隱私、
    貞操，或不法侵害其他人格法益而情節重大者，被害人雖非財產上之損害，亦得
    請求賠償相當之金額，民法第一百九十三條第一項、第一百九十五條第一項亦分
    別定有明文。本件被告甲○○因過失行為侵害原告之身體、健康，自應負侵權行
    為損害賠償責任。茲將原告請求之損害賠償金額，茲分別論述如下：
  (一)醫藥費用部分：原告主張因上開傷害支出如附表所示之醫療費用等語，經本院依
    職權函查豐原醫院，原告自行負擔之醫療費用總計四千七百一十六元，此有豐原
    醫院函覆之醫療費用證明書三紙為證，且被告甲○○對於上開證據並未爭執，故
    應認原告得請求之醫藥費用為四千七百一十六元。原告雖另請求如附表所示之看
    護費用及交通費用，然依原告之傷勢，本院認醫院之照護即已足夠，且原告亦未
    能舉證有上開交通費用之支出，故上開費用均顯非必要費用。
  (二)工作損失部分：原告雖主張其因本件車禍受傷，必須休養二十七個月無法工作，
    故請求二十七個月之工作損失元等語。惟查：本院向豐原醫院函查原告因本件車
    禍無法工作之合理復原期間應為六個月，有豐原醫院之函文在卷可稽，且原告原
    從事模具工作，八十七年度之薪資所得為二十二萬五千元，八十八年從事裝潢工
    作，未有薪資證明，業有原告提出之扣繳憑單影本一份為證，故應認原告喪失勞
    動能力之損失應為十一萬二千五百元（計算式：225,000÷12×6＝112,500）。
    被告雖抗辯原告未實際有工作收入云云，惟查：所謂勞動能力喪失之損害賠償本
    質，應採勞動能力喪失說，亦即被害人因身體或健康受侵害，以致喪失或減少勞
    動能力本身即為損害，並不限於實際所得之損失。本件原告雖未能提出八十八年
    度之薪資證明，然本院認原告提出之八十七年度薪資證明尚足以證明原告勞動能
    力之損失，故仍予採認並計算之，被告上開抗辯顯不足採信。
  (三)非財產上損害部分：原告主張其因本次車禍歷經三次手術，精神及肉體受折磨，
    苦不堪言，故請求十三萬元之精神慰撫金等語。查本件原告原為裝潢工人，被告
    甲○○從事五金行之司機，本院衡諸兩造之身分地位、經濟能力等一切情狀，認
    原告之非財產上損害應酌減為六萬元始為適當，原告逾此部分已屬過高不應准許
    。
  (四)原告雖另請求如附表所示之伙食費用、撰狀費用及行動電話之損失，然上開伙食
    費用、撰狀費用均非增加生活上需要之必要費用，且原告亦未能證明有上開行動
    電話之損害，故原告上開請求礙難准許。
  (五)本件被告雖抗辯原告已受強制汽車責任保險理賠五千五百七十五元，應予扣除云
    云。惟按：保險人依強制汽車責任保險法規定給付之保險金，視為加害人或被保
    險人損害賠償金額之一部，加害人或被保險人受賠償請求時，得扣除之，強制汽
    車責任保險法第三十條雖定有明文，然本件原告所受理賠之五千五百七十五元係
    屬機車損害之理賠金，此有被告甲○○提出之理賠狀況回覆結果單一份為證，而
    本件原告請求之損害賠償並未包含機車受損之損害賠償，從而被告請求扣除上開
    理賠金，即無理由。
  (六)綜上所述，本件被告甲○○應賠償原告之金額為醫療費用四千七百十六元、工作
    損失十一萬二千五百元及非財產上損害賠償金六萬元，合計共十七萬七千二百十
    六元，從而原告請求被告甲○○給付十七萬七千二百十六元及自訴狀繕本送達被
    告之翌日即八十九年年四月二十八日起至清償日止，按年息百分之五計算之利息
    部分，為有理由，應予准許。原告逾此部分之請求為無理由，應予駁回。
四、另原告雖主張被告丙○○為被告甲○○之僱用人，惟查：被告甲○○為萬泰行之
    負責人，業有被告提出之營利事業登記證影本一份為證，被告丙○○雖為被告甲
    ○○之父，尚不足以據此推認被告甲○○受僱於被告丙○○，此外原告亦未能舉
    證證明被告甲○○受僱於被告丙○○之事實，從而本件原告請求被告丙○○連帶
    負損害賠償責任即無理由，應予駁回。
五、兩造陳明願供擔保，聲請宣告假執行或免為假執行，經核原告勝訴部分，合於法
    律規定，爰分別酌定相當之擔保金額宣告之；原告其餘假執行之聲請，因訴之駁
    回而失所附麗，應予駁回。
六、本件事證已臻明確，兩造其餘主張及攻擊防禦方法，均已無礙於本院上開審認，
    本院自毋庸逐一論駁，附此敘明。
七、據上論結，本件原告之訴，為一部有理由，一部無理由，依民事訴訟法第七十九
    條但書、第三百九十條第二項、第三百九十二條，判決如主文。
中      華      民      國     九十     年      九      月    二十七    日
~B法      官  陳毓秀
右為正本係照原本作成
如對本判決上訴，須於判決送達後廿日內向本院提出上訴狀
中      華      民      國     九十     年      九      月    二十七    日
~B法院書記官  黃惠君


司法院資訊處製作；財團法人民間司法改革基金會備份。
